臺灣高雄地方法院民事裁定
110年度消債職聲免字第129號
聲　請　人　陳學農（原名：陳哲志）
　　　　　　　　　　000000000000000000000000000000000000
00000000000000000000000000000000000000000000000000
　　　　　　　　　　000000000000000000000000
　　　　　　　　　　000000000000000000000000000000000000
相對人即債　玉山商業銀行股份有限公司
權人　　　　　　　　000000000000000000000000000000000000
00000000000000000000000000000000000000000000000000000000
法定代理人　黃男州　00000000
代　理　人　朱逸君　000000000000000000000000000000000000
相對人即債　台新國際商業銀行股份有限公司
權人　　　　　　　　00000000000000000000000000000000000
                        及地下1樓
法定代理人　尚瑞強　00000000
　　　　　　　　　　000000000000000000000000
　　　　　　　　　　000000000000000000000000000000000000
相對人即債　遠東國際商業銀行股份有限公司
權人　　　　　　　　00000000000000000000000000000000000
00000000000000000000000000000000000000000000000000000000
法定代理人　周添財　00000000
　　　　　　　　　　000000000000000000000000
　　　　　　　　　　00000000000000000000000000000000
相對人即債　臺灣新光商業銀行股份有限公司
權人　　　　　　　　00000000000000000000000000000000000
法定代理人　李增昌　00000000
代　理　人　許玉佳　00000000000000000000000000000000000
相對人即債　元大商業銀行股份有限公司
權人　　　　　　　　000000000000000000000000000000000000
00000000000000000000000000000000000000000000000000000000
法定代理人　翁健　　00000000
代　理　人　黃勝豐　00000000000000000000000000000000000
相對人即債　台灣金聯資產管理股份有限公司
權人　　　　　　　　000000000000000000000000000000000000
法定代理人　施俊吉　00000000
　　　　　　　　　　000000000000000000000000
　　　　　　　　　　00000000
相對人即債　萬榮行銷股份有限公司
權人　　　　　　　　00000000000000000000000000000000000
法定代理人　呂豫文　00000000
　　　　　　　　　　000000000000000000000000
　　　　　　　　　　00000000000000000000000000000000000
相對人即債　富邦資產管理股份有限公司
權人　　　　　　　　00000000000000000000000000000000000
法定代理人　洪主民　00000000
　　　　　　　　　　000000000000000000000000
　　　　　　　　　　00000000
相對人即債　台新資產管理股份有限公司
權人　　　　　　　　00000000000000000000000000000000000
法定代理人　吳統雄　00000000
相對人即債　新光行銷股份有限公司
權人　　　　　　　　00000000000000000000000000000000000
法定代理人　李明新　00000000
代　理　人　鄭穎聰　00000000
相對人即債　長鑫資產管理股份有限公司
權人　　　　　　　　000000000000000000000000000000000000
法定代理人　潘代鼎　00000000
　　　　　　　　　　000000000000000000000000
　　　　　　　　　　00000000
相對人即債　元大國際資產管理股份有限公司
權人　　　　　　　　00000000000000000000000000000000000
0000000000000000000000000000000000000000000000000000000
法定代理人　宋耀明　00000000
　　　　　　　　　　000000000000000000000000
　　　　　　　　　　00000000000000000000000000000000000
上列聲請人即債務人因消費者債務清理事件聲請免責，本院裁定
如下：
    主  文
聲請人即債務人陳學農（原名：陳哲志）不予免責。
    理  由
一、本案基礎事實
　　查聲請人即債務人於民國108年8月5日聲請清算，經本院以1
    08年度消債清字第150號裁定自109年2月25日下午4時開始清
    算程序，嗣因財產不敷清償相關債務及費用，本院乃於110
    年5月14日以109年度司執消債清字第28號裁定終結清算程序
    確定，而普通債權人未同意免責。
二、本件經本院裁定終結清算程序確定，依消費者債務清理條例
    第132條、第133條、第134條之規定，本院應就聲請人是否
    應予免責（即無前開條例第133條、第134條規定之要件）進
    行審理，茲說明如下：
　㈠消債條例第133條前段
　1.本院裁定開始清算程序後，聲請人之財產及所得
　　⑴聲請人的財產
　　　查聲請人名下無財產，亦未領取社會補助、津貼等情，有
      稅務電子閘門財產所得調件明細表、低收入戶/中低收入
      戶/中低老年人生活津貼管理/身障者生活補助/單親家庭
      子女生活教育補助表、勞動部勞工保險局函、高雄市政府
      都市發展局函、勞動部勞動力發展署高屏澎東分署函在卷
      可資認定（見院卷第9-17頁、第46頁、第43頁、第29頁）
      。
　　⑵聲請人之所得
　　　查聲請人經合法通知，無正當理由不到庭，亦未具狀說明
      所得、支出之狀況，又查無在監執行之情（見院卷第22頁
      、第57-58頁、第61頁）；又聲請人於109年2月後自其任
      職之皇冠大車隊企業股份有限公司離職，而聲請人於109
      年2月所領薪資金額為新臺幣（下同）32613元等情，有該
      公司函在卷可佐（見院卷第28頁）；另查聲請人從事計程
      車駕駛工作，且於109年2月自前開公司離職後，聲請人即
      於109年3月2日將勞保投保於高雄市計程車駕員職業工會
      ，110年1月1日投保薪資金額調整為24000元（見院卷第17
      頁），是以本院參酌前證據，認聲請人於109年2月薪資為
      32613元，109年3月起至110年10月6日調查期日止，以其
      勞保投保薪資做為認定所得之計算基準，是以自109年2月
      25日開始清算程序起至110年10月6日本院調查期日止，以
      月為單位計算，聲請人所得總額為512613元（見院卷第62
      頁計算表）。
　2.本院裁定開始清算程序後，聲請人之支出
　　⑴依衛福部社會司公告109、110年度高雄市最低生活費為130
      99元、13341元，依消債條例第64條之2第1項、第2項之規
      定，聲請人、受扶養者之最低生活費用應以前開高雄市每
      月最低生活費用金額1.2倍計算即15719元、16009元做為
      計算基準數額。
　　⑵查聲請人到庭亦未具狀說明其於本院裁定開始清算程序後
      最低生活費支出金額，是以依前開法條及說明，聲請人之
      最低生活費即以前述金額15719元、16009元為計算基準。
      因此自109年2月25日開始清算程序起至110年10月6日本院
      調查期日止，以月為單位計算，聲請人支出最低生活費總
      額為332999元（見院卷第62頁計算表）。
　3.本院裁定開始清算程序後，聲請人之所得餘額
　　依據上開證據，聲請人前開所得總額扣除個人最低生活費總
    額後，尚有餘額179614元（見院卷第62頁計算表）。
　㈡消債條例第133條後段
　　聲請人於聲請清算前2年期間，可處分所得總額每月30119元
    ，扣除個人必要生活費15000元後，尚有餘額15119元等情為
    本院108年度消債清字第150號裁定認定在案，則聲請人於聲
    請清算前2年期間所得餘額為362856元（計算式：15119×24=
    362856）；又普通債權人於清算程序中未受償乙節，亦有10
    9年度司執消債清字第28號裁定、債權表在卷可參（見院卷
    第2頁、司執消債清字卷第107-109頁）。可認聲請人於本院
    裁定開始清算程序後，其所得總額扣除個人最低生活費總額
    後仍有餘額，且普通債權人受分配總額（0元）低於聲請清
    算前2年期間之可處分所得餘額，應已符合消債條例第133條
    所規定不免責事由。
  ㈢消債條例第134條部分
　1.查聲請人曾於107年度出國2次之紀錄，之後均無出國紀錄等
    情，此有入出境查詢表在卷可參（見院卷第8頁），衡情前
    開出國所負債務總額，尚難認逾聲請清算時無擔保及無優先
    權債務（無擔保暨無優先債權總額8508602元、劣後債權468
    93元；見司執消債清卷第107-109頁)之半數，而生開始本件
    清算之原因。
　2.本院復查無聲請人有消債條例第134條所列其他各款應不免
    責事由，且債權人亦未提出聲請人有何符合消債條例第134
    條各款所規定之事證供本院參酌，故應認聲請人並無消債條
    例第134條所定不免責事由之存在。
三、綜上所述，債務人既有消債條例第133 條不應免責之事由，
    復未經普通債權人全體同意其免責，揆諸首揭規定，本件聲
    請人應不免責，爰裁定如主文。
四、另債務人因消債條例第133 條之情形，受不免責之裁定確定
    後，繼續清償達該條規定之數額，且各普通債權人受償額均
    達其應受分配額時，依消債條例第141 條之規定，債務人得
    再聲請法院裁定免責。又法院為不免責之裁定確定後，債務
    人繼續清償債務，而各普通債權人受償額均達其債權額之20
    % 以上者，依消債條例第142 條規定，可再行聲請法院裁定
    免責，附此敘明。
中　　華　　民　　國　 110　　年　　11　　月　　19　　日
              　　民事庭　　法　官　賴寶合
上為正本係照原本作成
如不服本裁定，應於裁定送達後10日內，以書狀向本院提出抗告
，並繳納抗告費新臺幣1千元
中　　華　　民　　國　 110　　年　　11　　月　　22　　日
  　                        書記官　胡美儀
附錄
一、債務人繼續清償得聲請法院裁定免責之規定：
　　消費者債務清理條例第141條
　　債務人因第 133 條之情形，受不免責之裁定確定後，繼續
　　清償達該條規定之數額，且各普通債權人受償額均達其應受
　　分配額時，得聲請法院裁定免責。　　
    消費者債務清理條例第142條
　　法院為不免責或撤銷免責之裁定確定後，債務人繼續清償債
　　務，而各普通債權人受償額均達其債權額之 20% 以上者，
　　法院得依債務人之聲請裁定免責。
二、債務人嗣後聲請裁定免責時，須繼續清償各普通債權之最低
    應受分配額。